臺灣高雄地方法院刑事判決　　　　　　　96年度易字第1522號
公　訴　人　臺灣高雄地方法院檢察署檢察官
被　　　告　甲○○
上列被告因業務侵占案件，經檢察官提起公訴（95年度調偵字第
1161號），由本院合議庭裁定改依簡式審判程序審理，並判決如
下：
    主      文
甲○○連續意圖為自己不法之所有，而侵占對於業務上所持有之
物，處有期徒刑捌月，減為有期徒刑肆月，如易科罰金，以銀元
參佰元即新台幣玖佰元折算壹日，緩刑貳年。
    事實及理由
一、本案犯罪事實及證據，除證據部分補充如下，其餘均引用附
    件檢察官起訴書之記載。
  (一)甲○○於本院訊問時之自白。
  (二)甲桂林公寓大廈民國93年11月份管理委員會會議紀錄、管理
    規約、電梯電機保養支出異常查核表、對帳表、高雄銀行帳
    號000000000000號存簿交易明細、定期儲蓄存款對帳單影本
    各1 份。
二、被告甲○○所犯為死刑、無刑徒刑或最輕本刑為3 年以上有
    期徒刑以外之罪，其於準備程序中就被訴事實為有罪之陳述
    ，經法官告知簡式審判程序之旨，並聽取公訴人之意見後，
    依刑事訴訟法第273 條之1 第1 項規定，裁定由受命法官獨
    任進行簡式審判程序，合先敘明。
三、按行為後法律有變更者，適用行為時之法律，但行為後之法
    律有利於行為人者，適用最有利於行為人之法律，刑法第2
    條第1 項定有明文。查被告行為後，如附表所示被告論罪科
    刑所應適用之刑法條文，業於94年2 月2 日修正公布，並於
    95年7 月1 日生效施行；經個別比較新舊法，及依最高法院
    24年上字第4634號判例意旨，就本案罪刑有關之一切情形綜
    其全部結果比較後，認現行刑法條文規定並未較有利於被告
    ；是依前開說明，本案自應適用修正施行前之刑法條文而為
    處斷。
四、按刑法上所謂業務，係指個人基於其社會地位繼續反覆所執
    行之事務，其主要部分之業務固不待論，即為完成主要業務
    所附隨之準備工作與輔助事務，亦應包括在內，最高法院71
    年度台上字第1550號判例參照。查被告自93年11月15日起，
    擔任甲桂林公寓大廈管理委員會財務委員，負責保管公共基
    金，竟連續多次將業務關係而持有之上開基金，總計新台幣
    548,074 元侵占入己，核其所為係犯刑法第336 條第2 項之
    業務侵占罪。被告先後多次犯行，時間緊接，所犯罪名相同
    ，顯係基於概括犯意為之，為連續犯，應依修正前刑法規定
    論以一罪並加重其刑。爰審酌被告年輕力壯，本可期自食其
    力，不貪取非分之財，詎其竟利用擔任財務委員之便，恣意
    將業務上持有之金錢侵占入己，視誠信如無物，亦不知尊重
    他人財產權益；惟念其犯後坦承犯行，頗有悔意，且已與告
    訴人甲桂林公寓大廈管理委員會達成和解，有本院96年度鳳
    調字第138 號調解筆錄1 份在卷可憑，兼衡其犯罪動機、期
    間、所得等一切情狀，量處如主文所示之刑，資為懲儆。
五、惟被告本案所犯之罪，尚未判決確定，因其犯罪時間係在96
    年4 月24日以前，且宣告刑未逾有期徒刑1 年6 月，合於中
    華民國96年罪犯減刑條例第3 條第1 項第15款規定之減刑條
    件，爰依該條例第2 條第1 項第3 款規定，減其刑期2 分之
    1 ，並依同條例第9 條規定，依修正前刑法規定，諭知易科
    罰金之折算標準，資為懲儆。另被告未曾因故意犯罪而受有
    期徒刑以上刑之宣告，有臺灣高等法院被告前案紀錄表1 份
    在卷可憑，其經此偵審程序，應知所警惕，諒無再犯之虞，
    且告訴人亦具狀表示原諒被告，不予追究本案之意，有96年
    8 月31日刑事陳報狀1 份可參，本院因認對其所處之刑以暫
    不執行為當，爰併依刑法第74條第1 項第1 款之規定予以宣
    告緩刑2 年，以勵自新。
六、據上論斷，應依刑事訴訟法第273 條之1 第1 項、第299 條
    第1 項前段、第310 條之2 、第454 條第2 項，刑法第336
    條第2 項、第74條第1 項第1 款，修正前刑法第56條、第41
    條第1 項前段，刑法施行法第1 之1 條，刪除前罰金罰鍰提
    高標準條例第2 條，現行法規所定貨幣單位折算新臺幣條例
    第2 條，中華民國96年罪犯減刑條例第2 條第1 項第3 款、
    第7 條、第9 條，判決如主文。
本案經檢察官乙○○到庭執行職務。
中　　華　　民　　國　　96　　年　　9 　  月　 　3    日
                  鳳山刑事第二庭  法　官  洪珮婷
以上正本證明與原本無異。
如不服本判決應於收受本判決後10日內向本院提出上訴書狀，並
應敘述具體理由，如未敘述上訴理由者，應於上訴期間屆滿後20
日內補提理由書狀於本院（均須按他造當事人之人數附繕本）「
切勿逕送上級法院」。
中　　華　　民　　國　　96　　年　　9 　  月　 　3    日
　　　　　　　　　　　　　　　　　書記官  吳金霞
附錄本判決諭罪科刑法條：
刑法第336條
對於公務上或因公益所持有之物，犯前條第 1 項之罪者，處 1
年以上 7 年以下有期徒刑，得併科 5 千元以下罰金。
對於業務上所持有之物，犯前條第 1 項之罪者，處 6 月以上 5
年以下有期徒刑，得併科 3 千元以下罰金。
前二項之未遂犯罰之。
┌───────────────────────────────────────────────┐
│附表：                                                                                        │
├──────┬─────────────┬─────────────┬───────┬────┤
│相關變更條文│行為時法（下稱舊法）之內容│裁判時法（下稱新法）之內容│比  較  理  由│備    註│
├──────┼─────────────┼─────────────┼───────┼────┤
│【連續犯】  │連續數行為而犯同一之罪名者│（刪除）                  │新法刪除連續犯│被告先後│
│刑法第56條  │，以一罪論。但得加重其刑至│                          │之規定。      │多次犯行│
│            │2 分之1 。                │                          │              │，依新法│
│            │                          │                          │              │須分論併│
│            │                          │                          │              │罰，依舊│
│            │                          │                          │              │法僅論一│
│            │                          │                          │              │罪，是舊│
│            │                          │                          │              │法有利。│
├──────┼─────────────┼─────────────┼───────┼────┤
│【罰金刑下限│罰金：（銀元）1 元以上。  │罰金：新臺幣1000元以上，以│罰金刑之下限，│舊法有利│
│變更】      │                          │百元計算之。              │由銀元10元（依│。      │
│刑法第33條第│                          │                          │前述也提高10倍│        │
│5 款        │                          │                          │）即新臺幣30元│        │
│            │                          │                          │，提高為新臺幣│        │
│            │                          │                          │1000元。      │        │
├──────┼─────────────┼─────────────┼───────┼────┤
│【罰金刑之加│刑法第68條：僅加其最高度。│刑法第67條：其最高度及最低│新法罰金最低度│舊法有利│
│重】        │                          │度同加。                  │併予加重。    │。      │
│            │                          │                          │              │        │
│            │                          │                          │              │        │
└──────┴─────────────┴─────────────┴───────┴────┘
